臺灣高等法院高雄分院刑事判決　　　　　九十一年度上訴字第三七九號
　　上　訴　人　台灣高雄地方法院檢察署檢察官
　　被　　　告　乙○○
　　選任辯護人　李宏文　律師
　　　　　　　　何俊墩
　　　　　　　　李玲玲
　　被　　　告　丙○○
　　選任辯護人　柯尊仁　律師
　　選任辯護人　啟夫
　　　　　　　　李慶雄
右上訴人因被告等違反槍砲彈藥刀械管制條例案件，不服臺灣高雄地方法院九十年度
訴字第三九號中華民國九十年十二月二十四日第一審判決（起訴案號：臺灣高雄地方
法院檢察署八十八年度偵字第九八一０號），提起上訴，本院判決如左：
      主      文
原判決撤銷。
乙○○未經許可持有空氣槍，處有期徒刑捌月，併科罰金新台幣拾萬元，罰金如易服
勞役，以新台幣玖佰元即銀圓佰元折算一日，緩刑貳年。
丙○○未經許可持有獵槍，處有期徒刑拾月，併科罰金新台幣拾伍萬元，罰金如易服
勞役，以新台幣玖佰元即銀圓佰元折算一日，緩刑年。
      事      實
一、乙○○、丙○○均為高雄市射擊委員會之會員，均明知依照內政部八十二年六月
    八日頒布（八十五年三月十二日修正）之「槍彈使用許可及管理作業規定」第三
    點第九款規定，射擊練習、比賽用之槍彈，於射擊靶場使用後，即應繳回集中保
    管，不得攜出靶場以外之地區，禁止藉擦拭為由帶返家或其他處所，其等因家
    族企業之職員遭綁架，為求自衛，於八十八年三月二十三日在高雄市楠梓區靶場
    射擊練習完畢後，經明知上開規定基於幫助非法持有意思之該會總幹事無許可權
    限之林皆得之擅自同意，乙○○、丙○○亦知林皆得無許可之權限，仍由乙○○
    將槍號0000000號（會內編號三二七號）制式空氣手槍（獲案管制編號0
    000000000號，具殺傷力），由丙○○將槍號八七三八四號（會內編號
    ０八八號）及九三０三七號（會內編號一五八號）制式獵槍即制式雙管霰彈獵槍
    二枚（獲案編號分別為0000000000號及0000000000號，均
    具殺傷力）以擦拭或添加Ｃ０２為由，未經行政院體育委員會之許可非法攜回前
    揭住所藏放未經許可而持有之。嗣林皆得將該會槍枝五十餘枝非法交付會員在外
    持有一案爆發，檢察官於八十八年四月六日晚上，會同警方人員及林皆得在高雄
    市政府警察局苓雅分局凱旋路派出所試槍庫點槍查獲上情，丙○○聞訊於當晚託
    經林皆得之子林建銘繳還該派出所；乙○○則於八十八年四月七日上午十一時十
    分，自其家中主動交付前來搜索之警方人員。（均由該派出所保管中）均經其等
    在偵查中自白並供述全部槍枝去向而查獲。
二、案經高雄縣警察局暨其鳳山分局移送台灣高雄地方法院檢察署檢察官偵查起訴。
      理      由
一、訊據被告乙○○、丙○○對於前揭時日將上開槍枝攜回住處之事實直承不諱，惟
    堅決否認有何違反槍砲彈藥刀械管制條例之犯行，辯稱：伊等於是日於射擊會領
    取槍枝射擊練習完畢後，將槍枝攜回家中係要灌裝Ｃ０２及保養，領用槍枝及攜
    回家中均有向該會申請及經該會總幹事之同意，伊等非未經許可持有，且無犯罪
    之故意云云。惟查(一)被告等於警訊或原審調查中均曾自承因其家族企業員工遭綁
    架，為自衛，始將槍枝攜回家中（見警訊卷及原審卷第二０二頁），並非為保養
    或灌裝Ｃ０２，況如欲保養或灌裝Ｃ０２，應於保養或灌裝完畢後，迅即繳回凱
    旋路派出所庫儲，乃遲至林皆得案爆處後始行交出，是如非林皆得案爆發，被告
    等顯尚無繳回之意，所辯攜回保養云云，自非可採。(二)按民間射擊會經發照擁有
    之靶槍及子彈，其許可及管理領用，依槍彈使用許可及管理作業規定（民國八十
    五年三月十二日修正）第三條第二項第一至十一款辦理，即：「此等槍彈，除報
    由警政署專案核准，得由該會自設合乎標準之槍彈庫房集中保管外，餘均一律集
    中警察機關設庫專人保管。由警察機關保管槍彈者，其射擊練習、比賽需使用槍
    彈，應由該會具文並派專人專車領取，會員個人領取不予受理。經核准自行設庫
    保管者，射擊練習、比賽需使用槍彈，應指定專人專車領取，會員個人領取不予
    受理，並應策訂槍彈管理領用規定報警政署備查。射擊練習領用槍彈，應由提領
    人攜至靶場統一集中分發使用；練習完畢後，當日應即將槍枝及剩餘彈藥送回原
    保管處所或經指定靶場附近代管之警察分駐（派出）所庫儲，不得逾時或任由會
    員攜出靶場。槍枝損壞，需明槍枝損壞程度，檢附槍籍資料、送修地點，報經
    該管警察局核准後，始得攜出修理。射擊練習、比賽消耗之彈藥，其彈殼於靶場
    就地銷燬者，應洽請所在地警察機關派員會同監燬，錄影存證並作成紀錄分送有
    關警察機關備查；其未於靶場銷燬者，應送回原保管處所點收庫存，逐日登記，
    統一送交有關單位處理。練習、比賽所消耗之彈藥應逐日按實登記於「使用彈藥
    統計表」，於次月五日前將統計表乙份，送該管警察機關查核，經核對與庫存數
    量相符後轉報警政署（警政廳）備查。槍彈不得轉借非會員及攜出靶場以地區。
    槍枝擦拭應在靶場或警察機關內實施，禁止藉擦拭為由，攜帶返家或其他處」等
    規定。（該規定係內政部八十二年六月八日頒布，八十五年三月十二日修正，有
    該規定附原審卷十六頁），槍彈於練習比賽完畢後，應即送回原保管處所或經指
    定之靶場附近代管之警察分駐（派出）所庫儲，不得逾時或任由會員攜出靶場，
    槍枝擦拭應在靶場或警察機關內實施，禁止藉擦拭為由攜帶返家或其他處，被告
    等均係射擊委員會之會員，此有被告等所提出之高雄市體育會射擊委員會之會員
    證各一枚在卷可稽（原審卷第九十六頁、第一０三頁）對於上開規定，不得諉為
    不知，況被告在原審中已供稱：以前都是打完靶，就把槍放在靶場、槍亦是打完
    靶馬上擦拭，未拿回來保養過（原審卷第七十五頁）亦足見被告等明知上開規定
    ，明知而猶將之攜回家中，其有非法持有之犯意至明，所辯無犯罪故意，非未經
    許可持有云云，亦無可採。(三)該會之總幹事林皆得因無許可之權限，擅將槍枝同
    意交由會員攜帶回家中，涉嫌幫助會員未經許可持有槍枝，亦經台灣高雄地方法
    院檢察署檢察官提起公訴，有該署八十八年度偵字第一二四八０號、第一六三二
    八號、第一九八七四號、第二四八七九號起訴書在卷可按（原審卷第一五一頁）
    是林皆得無權許可會員攜槍回家亦可認定。證人林皆得所證經其同意云云，不能
    為被告等有利之認定。(四)又專供射擊運動使用之空氣槍等之中央目的事業主管機
    關為行政院體育委員會，有內政部九十一年一月三日台九十內警字第九００二一
    九七號函在卷可證（原審卷第十三頁，按該函所依據之槍砲彈藥刀械管制條例第
    二十四條，於九十年十一月十四日修正時始予刪除）(五)依上開槍彈使用許可及管
    理作業規定壹之二規定：「本作業規定所稱之槍彈，指槍砲彈藥刀械管制條例第
    四條第一款、第二款所列之槍砲、彈藥及自衛槍枝管理條例所稱之槍彈」，另同
    作業規定之二之(五)規定：「射擊練習領用槍彈，應由提領人攜至靶場統一集中
    分發使用，練習完畢後，當日應即將槍枝及剩餘彈藥送回原保管處所或經指定靶
    場附近代管之警察分駐（派出）所庫儲，不得逾時或任由會員攜出靶場」及之(九)
    「槍彈不得轉借非會員及攜出靶場以外地區，槍枝擦拭應在靶場或警察機關內實
    施，禁止藉擦拭為由，攜帶返家或其他處所」之規定，並無例外得經許可將彈藥
    攜帶返家或其他處所之規定，係槍砲彈藥刀械管制條例第二條規定，槍砲、彈藥
    、刀械，除依法令規定配用者外，悉依本條例之規定，故射擊委員會之會員如有
    違反「槍彈使用許可及管理作業規定」將槍彈攜回家中或靶場以外之其他處所者
    ，即非依法令規定配用，自應依槍砲彈藥刀械管制條例規定處罰，法務部八十二
    年十二月二十日法八二檢字第二六七三六號函亦同此見解（該函附原審卷第二十
    頁）(六)被告等在原審調查中雖一度供稱當日打完靶後即行回家，槍枝交待陳田堅
    代為攜回等情，縱使屬實，亦不能解免被告等非法持有之刑責。
二、被告等所未經許可，而持有之上揭槍枝，經內政部警政署刑事警察局鑑定結果，
    認均具殺傷力，有該局八十八年五月四日刑鑑字第三三四八０號鑑驗通知書在卷
    可證（偵查卷第十四、十五頁）。
三、至被告等所提出之台灣高等法院八十一年度上易字第四二八五號、台灣高等法院
    花蓮分院八十九年上訴字第八七號、台灣高等法院台南分院九十上更(一)字第五七
    六號、八十八年上訴字第一八號等刑事判決，該等判決就射擊委員會會員攜帶槍
    彈在靶場以外之場所均獲判無罪，認其等亦未觸犯未經許可，非法持有槍枝罪嫌
    云云，惟查該等判決或因會員於靶場練習射擊完畢後所剩子彈因找不到管理員，
    無法將子彈繳回而暫時將子彈帶回家中保管或會員攜槍欲至靶場途中被查獲，與
    本案之被告將槍攜回家中供自衛之用之情形，尚屬有別，併予明。
四、綜上所述，本件被告等所辯殊無可採，其等犯行，均堪認定。
五、核被告等所為，均係犯槍砲彈藥刀械管制條例第八條第四項之未經許可持有獵槍
    或空氣槍罪，又被告等均在偵查中自白並供述全部槍枝去向而查獲應依同條例第
    十八條第四項規定減輕其刑。原審不察，為被告等無罪之判決，自有未合，檢察
    官上訴意旨執以指摘原判決不當，為有理由，自應由本院將原判決予以撤銷改判
    ，爰審酌被告等犯罪之動機、目的、手段，所生危害及犯後態度等一切情狀，各
    量處如主文所示之刑，罰金部分並諭知易服勞役之折算標準，又查被告等均未受
    有期徒刑以上刑之宣告，有台灣高等法院被告全國前案紀錄表二份在卷可按，其
    等素行甲好，公訴人亦請為從輕量處並宣告緩刑二年，其等經此教訓，當知惕勵
    而無再犯之虞，本院認所宣告之刑，以暫不執行為適，爰併予諭知乙○○緩刑二
    年，丙○○緩刑三年，以啟自新。至被告等非法持有之槍枝，係高雄市體育會射
    擊會員會所合法持有，不得宣告沒收，併予明。
據上論斷，應依刑事訴訟法第三百六十九條第一項前段、第三百六十四條、第二百九
十九條第一項前段、槍砲彈藥刀械管制條例第八條第四項、第十八條第四項，刑法第
十一條前段、第四十二條第二項、第七十四條第一款，現行法規所定貨幣單位折算新
台幣條例第二條判決如主文。
本案經檢察官陳國全到庭執行職務。
中    華    民    國     九十一     年       四       月     二十四     日
                              臺灣高等法院高雄分院刑事第九庭
                                  審判長法官  張明松
                                        法官  江泰章
                                        法官  任森銓
右正本證明與原本無異。
如不服本判決應於收受本判決後十日內向本院提出上訴書狀，其未述上訴理由者，
並得於提起上訴後十日內向本院補提理由書狀（均須按他造當事人之人數附繕本)「
切勿逕送上級法院」。
                                      書記官  許信宗
中    華    民    國     九十一     年       四       月     二十六     日
附錄：本判決論罪科刑法條：
槍砲彈藥刀械管制條例第八條第四項：
未經許可，持有、寄藏或意圖販賣而陳列第一項所列槍枝者，處一年以上七年以下有
期徒刑，併科新臺幣七百萬元以下罰金。
                                                                    Ａ
